【裁判字號】    95,交訴,123
【裁判日期】    950725
【裁判案由】    公共危險等
【裁判全文】
臺灣臺南地方法院刑事判決             95年度交訴字第123號
公  訴  人  臺灣臺南地方法院檢察署檢察官
被      告  甲○○
上列被告因公共危險等案件，經檢察官提起公訴（95年度偵字第
7061號），本院依簡式審判程序判決如下：
    主  文
甲○○服用酒類，不能安全駕駛動力交通工具而駕駛，累犯，處
有期徒刑參月。又駕駛動力交通工具肇事，致人傷而逃逸，累犯
，處有期徒刑捌月。應執行有期徒刑玖月。
    事  實
一、甲○○前於民國93年9 月20日因偽造文書案件，經臺灣高雄
    地方法院以93年度簡字第3322號刑事判決，判處有期徒刑 3
    月確定，並於93年10月21日易科罰金執行完畢。
二、甲○○嗣於95年4 月10日19時許起至同日21時許止，在臺南
    縣麻豆鎮大埕里租屋處，飲用啤酒5、6瓶後，已達無法安全
    駕駛動力交通工具之程度，詎不顧大眾行車之公共安全，隨
    即駕駛車牌號碼YO-1943 號自用小客車，自該處出發，欲外
    出購物，於同日21時45分許，沿臺南縣麻豆鎮穀興里171 線
    快車道，由東往西方向行駛，途經該線17.6公里處欲迴車時
    ，與乙○○所騎乘之車牌號碼GDQ-462 號重型機車發生碰撞
    ，致乙○○受有「頭部外傷併腦震盪、臉部撕裂傷2.5 公分
    、右眼瘀青、頸部挫傷併手酸麻及四肢擦傷」等傷害（過失
    傷害部分業據告訴人乙○○撤回告訴，另經本院為不受理判
    決）。甲○○明知駕駛動力交通工具肇事致人受傷，應停車
    對乙○○採取必要救護措施，及留置現場等待警方前往處理
    ，竟基於肇事逃逸之犯意，隨即駕駛該自用小客車逃離現場
    。適乙○○記下甲○○所駕駛上開車輛之車牌號碼報警處理
    ，警方再依乙○○所提供之車牌號碼循線查悉上開自小客車
    為甲○○所駕駛，通知甲○○至警局詢問，並於翌日零時21
    分許，對甲○○施以酒精濃度測試，吐氣所含酒精濃度仍高
    達每公升0.49毫克，因而查獲上情。
三、案經臺南縣警察局麻豆分局報請臺灣臺南地方法院檢察署檢
    察官偵查起訴。
    理  由
一、程序方面─
  (一)按除被告所犯為死刑、無期徒刑、最輕本刑為3 年以上有期
    徒刑之罪或高等法院管轄第一審案件者外，於法院行準備程
    序進行中，被告先就被訴事實為有罪之陳述時，審判長得告
    知被告簡式審判程序之旨，並聽取當事人、代理人、辯護人
    及輔佐人之意見後，裁定進行簡式審判程序；且受命法官行
    準備程序，與法院或審判長有同一之權限，刑事訴訟法第27
    3條之1 第1 項及279條第2 項前段分別定有明文。本件被告
    甲○○所為係犯死刑、無期徒刑、最輕本刑為3 年以上有期
    徒刑以外之罪，其於準備程序中就被訴事實為有罪之陳述，
    經受命法官告知簡式審判程序之旨，並聽取公訴人、被告之
    意見後，本院認為適宜由受命法官獨任進行簡式審判程序。
  (二)簡式審判程序之證據調查，不受刑事訴訟法第159條第1項、
    第161條之2、第161條之3、第163條之1及第164條至第170條
    規定之限制，亦為同法第273條之2所明文。是此，證人乙○
    ○於司法警察調查中所為之陳述、道路交通事故現場圖、道
    路交通事故調查報告表(一)(二)、刑法第185條之3案件測試觀察
    紀錄表及財團法人臺灣基督教長老教會新樓醫院診斷證明書
    ，本院自可採為證據，先此敘明。
二、認定犯罪事實所憑證據及理由─
  (一)關於被訴刑法第185條之3之不能安全駕駛動力交通工具罪部
    分：
  1.被告於上述時間、地點飲用酒類，並已達不能安全駕駛動力
    交通工具之程度，仍駕駛上開自用小客車在道路上行駛之事
    實，業據被告於司法警察調查、檢察官偵訊中及本院審理時
    坦承不諱（參警卷第5頁至第9頁、偵查卷第5頁至第6頁、本
    院95年7 月11日準備程序及審判程序筆錄）。再被告為警查
    獲，測得其吐氣所含酒精濃度為每公升0.49毫克，有酒精濃
    度測試單在卷可佐（參警卷第16頁）。
  2.按刑法第185條之3規定所謂「不能安全駕駛」，係抽象危險
    犯，並不以發生具體危險為必要，而對於呼氣酒精濃度已達
    每公升0.55毫克（0.55MG/L）以上者，肇事率為一般正常人
    之10倍，認為已達不能安全駕車之標準，此業經法務部88年
    5 月18日以法88檢字第001669號函告週知，應為絕對不能安
    全駕駛動力交通工具。且按就醫學文獻所知，酒精對人體造
    成之影響；於飲酒後吐氣所含酒精濃度達每公升0.25毫克（
    約合體內血液中酒精濃度50MG /DL或0.05％）時，屬於輕度
    中毒症狀，造成輕度協調功能降低；飲酒後吐氣所含酒精濃
    度達每公升0.5毫克時（約合體內血液中酒精濃度100或 0.1
    ％）時，屬於輕到中度中毒症狀，出現反應較慢、感覺減低
    、影響駕駛之狀況；於飲酒後吐氣所含酒精濃度達每公升 1
    毫克時，屬於中到重度中毒症狀，呈現步態不穩，噁心嘔吐
    ，精神混惑不清晰；又飲酒後1 小時許，其體內血液酒精濃
    度可達最高，飲酒1 小時後，其體內之酒精濃度隨即消減，
    此有行政院國軍退除役官兵輔導委員會臺北榮民總醫院88年
    8月5日（88）北總內字第26868 號函文及88年10月26日（88
    ）院賓文廉字第13407 號臺灣高等法院函附台北醫學院附設
    醫院精神科主任蔡尚穎「酒精對人體生理與行為之影響」一
    文可據。再者，道路交通安全規則第114條第2款規定，汽車
    駕駛人飲酒後吐氣所含酒精成份（即濃度）超過每公升0.25
    毫克以上者，不得駕車，係基於酒精對人體中樞神經系統有
    麻醉作用，為維護安全駕駛，而為之禁止規定。另刑法第18
    5條之3所規定之抽象危險犯係伴隨飲酒過量駕車之行為而當
    然成立。換言之，只需客觀上有此種行為出現，危險即視為
    存在，是否果真肇事，並不影響公共危險罪責之成立，然如
    確實因之駕車肇事，其刑責之明顯性，自更不待言。本案被
    告肇事後，經警對其施以酒精濃度測試，其呼氣酒精濃度為
    每公升0.49毫克，有上開酒精濃度測定紀錄表可參。再被告
    係於95年4 月10日21時許起駛上路，業據其於司法警察調查
    中供明（參警卷第8 頁），其於肇事後經警對其實施吐氣所
    含酒精濃度測試之時間係翌日0 時21分許，二者時間相隔為
    3 時21分，而按人體內之酒精約95％很快經代謝機轉氧化為
    二氧化碳及水而排出體外，只有5％ 以原型由呼氣或腎臟排
    出，人體在喝酒後，約30分至120 分鐘後血液酒精濃度可達
    到尖峰，然後慢慢代謝排出體外，推算方式依據WIDMARK 研
    究，人體內血中酒精濃度每小時遞減10～20MG/DL 及血液酒
    精濃度約為呼氣酒精濃度2000倍之報告來計算乙節，亦有法
    務部法醫研究所93年1月13日法醫毒字第0930000052 號函敘
    明在卷可稽，則依上開血液中酒精濃度其消減速率以每小時
    遞減15MG/DL（15MG/DL除以1000為0.0015％，再乘以5 為0.
    075MG/DL即為吐氣所含酒精濃度之數值）來加計反推，則被
    告於起駛上路時之吐氣所含酒精濃度應為每公升0.74毫克，
    該數值超出法律所容許之每公升0.25毫克，且參諸上開文獻
    資料，被告已達中度中毒狀態。況被告於發生本案交通事故
    ，經警通知至警局應詢時，復發現被告滿身酒味，亦有上開
    刑法第185條之3案件測試觀察紀錄表載明可考（參警卷第18
    頁），顯見被告飲酒後駕駛自用小客車時，確已處於不能安
    全駕駛之狀態。故被告於上開時、地有酒後駕車之公共危險
    犯行，甚為明確。
  (二)關於被訴刑法第185條之4肇事致人傷害逃逸罪部分：
  1.上開犯罪事實，亦據被告於司法警察調查、檢察官偵訊中及
    本院審理時供承不諱（參上開筆錄），核與證人即被害人乙
    ○○於司法警察調查中所證述情節相符（參警卷第1頁至第4
    頁），復有卷附道路交通事故現場圖、道路交通事故調查報
    告表(一)(二)及現場蒐證照片22幀可稽（參警卷第13頁至第15頁
    、第23頁至第33頁）。再被害人確因被告駕駛動力交通工具
    肇事致受有傷害，亦有上開財團法人臺灣基督教長老教會新
    樓醫院診斷證明書在卷足佐（參警卷第20頁），堪認被告前
    開自白核與事實相符，應可採信。
  2.按刑法第185條之4之駕駛動力交通工具，肇事致人死傷逃逸
    罪，係以處罰肇事後逃逸之駕駛人為目的，俾促使駕駛人於
    肇事後能對被害人即時救護，以減少死傷，是該罪之成立，
    祇以行為人有駕駛動力交通工具肇事，致人死傷而逃逸，且
    行為人亦知悉肇事之事實為已足，至行為人是否知悉或確認
    有人死傷，則非所問，迭據最高法院著有判決闡釋明確。是
    依上揭說明，被告於肇事後不得擅自離去，詎被告擅自駕車
    離去，亦未報警或採取適當之救治措施，則被告自應負刑法
    之駕駛動力交通工具肇事致人受傷而逃逸之罪責。
三、論罪科刑之理由─
  (一)核被告甲○○所為，係犯刑法第185條之3不能安全駕駛動力
    交通工具罪，及同法第185條之4肇事致人傷害逃逸罪。其所
    犯前開2罪間，犯意各別，行為互異，應予分論併罰。
  (二)被告前於93年10月13日因偽造文書案件，經臺灣高雄地方法
    院以93年度簡字第3322號刑事判決，判處有期徒刑3 月確定
    ，並於93年10月21日易科罰金執行完畢，有臺灣高等法院被
    告全國前案紀錄表在卷可佐，其於有期徒刑之執行完畢5 年
    以內，故意再犯本件有期徒刑以上之罪，為累犯，應依法加
    重其刑。
  (三)本院審酌被告酒後駕駛車輛於道路上行駛，不僅嚴重危害往
    來之交通安全，且其經警查獲時所測得之吐氣所含酒精濃度
    ，仍高達每公升0.49毫克，另駕車肇事並致被害人乙○○受
    傷後，不僅未採取任何救護措施，且未報警前來處理，隨即
    逃離現場，足見其惡性非輕，惟犯後態度良好，及事後亦已
    與被害人達成民事和解，並履行完畢，除據被害人於本院審
    理時陳述明確外（參本院95年7月11日審判筆錄第3頁即審卷
    第27頁），復有臺南縣麻豆鎮調解委員會95年刑調字第 153
    號調解書在卷足憑等一切情狀，分別量處如主文所示之刑，
    並定其應執行刑。
四、適用之法律─
  (一)刑事訴訟法第299條第1項前段、第273條之1第1項。
  (二)刑法第185條之3、第185條之4、第47條第1項、第51條第5款
    。
本案經檢察官丙○○到庭執行職務。
中    華    民    國    95    年    7     月    25    日
                  交通法庭  法  官  張維君
上正本證明與原本無異。
如不服本判決，應於判決送達後10日內，向本院提出上訴狀（應
附繕本），上訴於臺灣高等法院臺南分院。
                            書記官  陳慧玲
中    華    民    國    95    年    7     月    25    日
附錄本案論罪科刑法條：
刑法第185條之3：
服用毒品、麻醉藥品、酒類或其他相類之物，不能安全駕駛動力
交通工具而駕駛者，處1年以下有期徒刑、拘役或3萬元以下罰金
。
刑法第185條之4：
駕駛動力交通工具肇事，致人死傷而逃逸者，處6月以上5年以下
有期徒刑。


司法院資訊處製作；財團法人民間司法改革基金會備份。
